臺灣屏東地方法院刑事判決　　　　　　　100年度簡上字第1號
上　訴　人
即　被　告　林毓婷
上列上訴人因詐欺案件，不服本院99年度簡字第1996號中華民國
99年11月15日第一審簡易判決（聲請簡易判決處刑案號：99年度
偵字第4068號），提起上訴，本院管轄之第二審合議庭判決如下
：
    主  文
上訴駁回。
    事  實
一、林毓婷明知社會上詐騙案件層出不窮，無正當理由徵求他人
    提供行動電話門號者，極有可能利用該門號從事與財產有關
    之犯罪，竟基於縱有人以其提供之行動電話門號實施詐欺取
    財犯行，亦不違背其本意之幫助犯意，於民國97年4 月21日
    後之某日，在不詳地點，將其於97年4 月21日，在高雄市新
    興區○○○路之遠傳電信服務據點申辦之0000000000號行動
    電話門號，交付予不詳年籍、姓名之詐騙集團成年成員。該
    詐騙集團成員取得林毓婷之上開門號後，即意圖為自己不法
    所有，而基於詐欺取財之犯意聯絡，推由某等不詳之成年女
    子，分別為下列各詐欺行為：(一)97年5 月16日中午12時許，
    撥打電話予吳阿檜，自稱係吳阿檜之友人潘秀美，佯稱急需
    現款新臺幣（下同）3 萬元，吳阿檜不疑有他，遂依該集團
    成員之指示前往第一商業銀行自動櫃員轉帳3 萬元至翁萍萍
    （原名為翁凌薇，由檢察官另行偵辦）於合作金庫圓山分行
    申設之帳號000-0000000000000 號之帳戶內。(二)97年5 月16
    日下午2 時許，撥打電話予蔡錦珍，自稱係蔡錦珍之友人丁
    美珠，佯稱急需現款3 萬元應急，致蔡錦珍陷於錯誤，依該
    集團成員之指示前往第一商業銀行臨櫃匯款3 萬元至翁萍萍
    上開合作金庫帳戶。嗣因吳阿檜與蔡錦珍於匯款後察覺遭詐
    騙，報警處理，始循線查知上情。
二、案經臺北市政府警察局中山分局報告臺灣臺北地方法院檢察
    署（下稱臺北地檢署）檢察官呈請臺灣高等法院檢察署檢察
    長核轉轉臺灣屏東地方法院檢察署（下稱屏東地檢署）檢察
    官偵查後，聲請以簡易判決處刑。
    理  由
壹、證據能力方面：
    按傳聞法則之重要理論依據，在於傳聞證據未經當事人之反
    對詰問予以核實，乃予排斥，惟若當事人已放棄對原供述人
    之反對詰問權，於法院審判時表明同意該等傳聞證據可作為
    證據，基於證據資料愈豐富，愈有助於真實發現之理念，並
    貫徹刑事訴訟法修法加重當事人進行主義之精神，確認當事
    人對於證據能力有處分權之制度，傳聞證據經當事人同意作
    為證據，法院認為適當者，亦得為證據。本件上訴人即被告
    （下稱被告）林毓婷於本院言詞辯論終結前，對於卷附具有
    傳聞證據性質之證據，均已知其情，然未聲明異議，本院復
    斟酌各該證據並非非法取得，亦無證明力明顯過低之情形，
    以之作為證據，應屬適當，是依刑事訴訟法第159 條之5 第
    1 項規定，應認該等證據均得採為證據。
貳、實體方面：
一、訊據被告林毓婷對於上揭犯罪事實，矢口否認，辯稱：我沒
    有把前開手機門號交給別人過，我在門號遺失後，就立刻去
    辦理停用了等語。經查：
  (一)被告確有於97年4 月21日，親至位於高雄市新興區○○○路
    之遠傳電信服務據點申辦0000000000號行動電話門號之事實
    ，為被告所不否認（見本院卷第22頁反面），復有遠傳電信
    公司前開行動電話門號申請書影本在卷可稽（見屏東地檢99
    年度偵字第4068號卷，下稱4068號偵卷，第7 頁）。又某詐
    騙集團成員取得被告申辦之上開門號後，即推由某等不詳之
    成年女子，於97年5 月16日中午12時許，撥打電話予被害人
    吳阿檜，自稱係吳阿檜之友人潘秀美，佯稱急需現款3 萬元
    ，吳阿檜不疑有他，遂依該集團成員之指示前往第一商業銀
    行自動櫃員轉帳3 萬元至翁萍萍合作金庫帳號000-00000000
    00000 號之帳戶內。另於97年5 月16日下午2 時許，撥打電
    話予被害人蔡錦珍，自稱係蔡錦珍之友人丁美珠，佯稱急需
    現款3 萬元應急，致蔡錦珍陷於錯誤，依該集團成員之指示
    前往第一商業銀行臨櫃匯款3 萬元至翁萍萍上開合作金庫帳
    戶等情，亦據證人即被害人吳阿檜、蔡錦珍分別於警詢證陳
    甚明（見臺北地檢97年度偵字第15470 號卷，下稱15470 號
    偵卷，第7 至8 頁、第14至15頁），並有吳阿檜之第一商業
    銀行匯款交易明細表、蔡錦珍（以蔡錦秀名義匯款）第一商
    業銀行匯款單、合作金庫商業銀行圓山分行97年6 月5 日合
    金圓存字第0970002412號函附之帳號0000000000000 號帳戶
    開戶基本資料、存款交易明細資料等件（見15470 號偵卷第
    10頁、第20頁、第23至28頁），暨臺北市政府警察局中山分
    局99年11月8 日北市警中分刑字第09934622100 號函附之00
    00000000號行動電話通聯資料1 份（外放），在卷足資佐證
    ，是此等部分之事實，均堪認定。
  (二)被告雖執前開情詞為辯，然查，前開0000000000號行動電話
    門號，確係被告於97年4 月21日，親至高雄市新興區○○○
    路之遠傳電信服務據點所申辦，而於99年5 月17日申請停用
    之情，業經認明如上，並有該門號通聯調閱查詢單在卷可佐
    （見4068號偵卷第7 頁），乃被告就其親為之前開申辦門號
    行為，於偵查中竟迭次否認（此觀之被告於偵查中所供即明
    ，見臺北地檢察署99年度偵緝字第327 號卷，下稱327 號偵
    卷，第18頁、第30至31頁；4068號偵卷第10至11頁），原由
    為何，實啟人疑竇。又如前開門號（SIM 卡）確如被告於本
    院所稱，係其所遺失，則被告就此有利於己之簡易且單純之
    事項，於檢察官偵訊之初，何以從未予以主張？其所為顯然
    有違常情。再者，本件被害人吳阿檜、蔡錦珍2 人係於99年
    5 月16日遭詐騙集團施以詐騙得逞，而被告所申辦之前開00
    00000000號行動電話門號，則於被害人吳阿檜、蔡錦珍2 人
    遭詐騙之翌日（即99年5 月17日）即經被告申請停用，前亦
    述及。而由此等時間點復參酌上揭諸情，足認被告前揭所辯
    ，並非事實，自無可採信。
  (三)被告固又辯稱：伊領有身心障礙手冊，頭腦不太好等語。惟
    本院審酌被告於本院審理時，就受訊內容，應答清晰，有本
    院審判筆錄在卷可稽；其復能知曉申辦行動電話門號之事，
    則其顯無不能辨識所為之可能，殆可認定。且由被告所為，
    亦堪認被告並無行為時因精神障礙或其他心智缺陷，致不能
    辨識或顯著減輕其行為違法或欠缺依其辨識而行為之能力可
    言。
  (四)綜上，本件事證已臻明確，被告犯行洵可認定，應予依法論
    科。
二、按刑法上之幫助犯，係對於犯罪與正犯有共同之認識，而以
    幫助之意思，對於正犯資以助力，而未參與實施犯罪之行為
    者而言。是以，如未參與實施犯罪構成要件之行為，且係出
    於幫助之意思提供助力，即屬幫助犯，而非共同正犯。本件
    被告將其行動電話門號，提供予真實姓名、年籍不詳之成年
    人士，供詐騙集團成員使用，並進而向前開各被害人詐取財
    物，固如上述，惟被告單純提供門號供人使用之行為，並不
    等同於向被害人施以欺罔之詐術行為，且亦無證據證明被告
    有參與詐欺取財犯行之構成要件行為，參照前述說明，自應
    論以幫助犯，是核被告林毓婷所為，係犯刑法第30條第1 項
    前段、第339 條第1 項之幫助詐欺取財罪。被告幫助他人犯
    詐欺取財罪，應依同法第30條第2 項之規定，按正犯之刑減
    輕之。又被告基於1 幫助犯意，以1 行為交付1 門號供犯罪
    集團為詐欺取財之犯罪工具，雖使被害人吳阿檜、蔡錦珍2
    人陷於錯誤而分別匯入款項至案外人翁萍萍帳戶而遂行詐欺
    取財，惟就幫助犯而言，僅有1 次犯罪行為，故正犯雖觸犯
    數罪名，僅能就被告之犯行論以想像競合犯。
三、原審認被告罪證明確，因而適用刑法第30條、第339 條第1
    項、第55條前段、第41條第1 項前段，刑法施行法第1 條之
    1 等規定，並審酌被告任意交付行動電話門號供他人非法使
    用，助長詐欺集團遂行犯罪，造成犯罪偵查困難，致使此類
    犯罪手法層出不窮，嚴重危害交易秩序與社會治安，並兼衡
    其本身並未實際參與本件詐欺取財之犯行，可責性較小，暨
    被害人所受之損害等一切情狀，量處拘役30日，並依其資力
    、職業、家庭狀況及社會地位等節，諭知以1,000 元折算1
    日之易科罰金折算標準，經核原判決認事用法，均無不合，
    量刑亦屬允當。被告上訴意旨否認犯罪，據之指摘原判決不
    當，為無理由，應予駁回。
據上論結，應依刑事訴訟法第455 條之1 第1 項、第3 項、第36
8 條，判決如主文。
本案經檢察官鍾佩真到庭執行職務。
中    華    民    國   100    年    2     月    25    日
                  刑事第一庭    審判長法  官  徐美麗
                                      法  官  楊宗翰
                                      法  官  許瑜容
以上正本證明與原本無異。
不得上訴。
中    華    民    國   100    年    2     月    25    日
                                      書記官  溫訓暖
附錄本判決論罪科刑法條：
《刑法第30條》
幫助他人實行犯罪行為者，為幫助犯。雖他人不知幫助之情者，
亦同。
幫助犯之處罰，得按正犯之刑減輕之。
《刑法第339條》
意圖為自己或第三人不法之所有，以詐術使人將本人或第三人之
物交付者，處5 年以下有期徒刑、拘役或科或併科1 千元以下罰
金。
以前項方法得財產上不法之利益或使第三人得之者，亦同。
前二項之未遂犯罰之。